最  高  行  政  法  院  裁  定
111年度上字第314號
上  訴  人  翊楊汽車貨運有限公司

代  表  人  鄭彩雲              
訴訟代理人  楊安騏  律師
被 上訴 人  國防部                                     

代  表  人  邱國正              
訴訟代理人  陳金泉  律師
            葛百鈴  律師
            黃胤欣  律師
上列當事人間政府採購法事件，上訴人對於中華民國111年2月10
日臺北高等行政法院109年度訴字第1301號判決，提起上訴，本
院裁定如下：
　　主  文
上訴駁回。
上訴審訴訟費用由上訴人負擔。
　　理  由
一、按對於高等行政法院判決之上訴，非以其違背法令為理由，
    不得為之，行政訴訟法第242條定有明文。依同法第243條第
    1項規定，判決不適用法規或適用不當者，為違背法令；而
    判決有同法條第2項所列各款情形之一者，為當然違背法令
    。是當事人對於高等行政法院判決上訴，如依行政訴訟法第
    243條第1項規定，以高等行政法院判決有不適用法規或適用
    不當為理由時，其上訴狀或理由書應有具體之指摘，並揭示
    該法規之條項或其內容；若係成文法以外之法則，應揭示該
    法則之旨趣；倘為司法院大法官解釋，則應揭示該解釋之字
    號或其內容。如以行政訴訟法第243條第2項所列各款情形為
    理由時，其上訴狀或理由書，應揭示合於該條項各款之事實
    。上訴狀或理由書如未依此項方法表明，或其所表明者與上
    開法條規定不合時，即難認為已對高等行政法院判決之違背
    法令有具體之指摘，其上訴自難認為合法。
二、上訴人與永興通運有限公司共同參與被上訴人民國108年10
    月間辦理之「國軍軍品委商運輸等108項（GH09001L009）」
    採購案第2組（項次37-108，下稱系爭採購案）投標，繳納
    押標金新臺幣（下同）422萬1,750元，並在共同投標協議書
    載明黃蔚嵐為共同投標廠商第1成員（即上訴人）之代理人
    ；另系爭採購案之其他投標團隊：開發物流國際有限公司（
    原判決誤植為開發物流股份有限公司，下稱開發物流公司）
    與鑫達汽車貨運行（原判決誤植為鑫達汽車貨運股份有限公
    司）、富邦發通運股份有限公司（下稱富邦發公司）與華興
    運通股份有限公司（原判決誤植為華興通運股份有限公司）
    檢附之共同投標協議書，其第1成員（即開發物流公司、富
    邦發公司）代理人亦同為黃蔚嵐。被上訴人審認系爭採購案
    有投標文件內容由同一人或同一廠商繕寫或備具之情事，屬
    政府採購法（下稱採購法）第50條第1項第5款「不同投標廠
    商間之投標文件內容有重大異常關聯」情形，構成行政院公
    共工程委員會（下稱工程會）108年9月16日工程企字第1080
    100733號令（下稱108年9月16日令）將採購法第50條第1項
    第5款認定為採購法第31條第2項第7款「其他經主管機關認
    定有影響採購公正之違反法令行為」，遂以109年6月9日國
    採購包字第1090123032號函通知上訴人不予發還系爭採購案
    之押標金422萬1,755元，復以109年6月29日國採購包字第10
    90136902號函更正金額為422萬1,750元（上開2函，下合稱
    原處分）。上訴人不服，循序提起行政訴訟，聲明：申訴審
    議判斷、異議處理結果及原處分均撤銷；被上訴人應返還上
    訴人押標金422萬1,750元。經臺北高等行政法院（下稱原審
    ）109年度訴字第1301號判決（下稱原判決）駁回後，提起
    上訴。
三、上訴人對原判決提起上訴，雖以該判決違背法令為由，主張
    略以：㈠原判決未詳細論證何以認定上訴人投標文件與開發
    物流公司、富邦發公司之投標文件均由同一人繕寫或備具之
    過程，僅憑第1成員代理人均為黃蔚嵐，即逕為上訴人不利
    之認定，有判決不備理由之違誤；且第1成員代理人事項，
    係公證人為確認上訴人、富邦發公司與開發物流公司提出之
    共同投標協議書，確為各廠商之意思，才會要求黃蔚嵐簽名
    於其上，並非共同投標協議書應記載事項，當非屬投標文件
    內容，原判決以第1成員代理人均為黃蔚嵐，即謂投標文件
    內容均為同一人或同一廠商繕寫或備具，顯逾越法律規定，
    違反依法行政原則，增加法律所無之限制，亦違反法律保留
    原則。㈡於系爭採購案前，上訴人即經常向黃蔚嵐借款，與
    其他公司是否要投標系爭採購案無關。黃蔚嵐確係為了保障
    自己之借款債權，要求擔任系爭採購案之第1成員代理人，
    且於借款時未告知已有借款予其他廠商，原判決在查無任何
    證據，足以認定上訴人知道富邦發公司、開發物流公司均有
    向黃蔚嵐借款之情形下，仍逕認上訴人與其他廠商間有重大
    異常關聯，顯有判決不備理由之違誤。㈢上訴人係具備投標
    資格之合法廠商，繕具之投標文件亦無空白或夾帶無關文件
    之情形，且按時繳納押標金，於開標當日亦派員出席，且依
    系爭採購案之決標公告可知，上訴人之投標金額與最終決標
    廠商並無明顯差異，並無刻意製造不公平競爭情事，且系爭
    採購案決標之兩品項均分別有5家廠商及6家廠商之決標金額
    進入底價而於開標當日順利決標，就價格競爭之實質效果及
    招標程序之成本耗費，均無任何實害，原處分不發還422萬1
    ,750元押標金，顯屬過當等語。　　
四、惟查，原判決已敘明：㈠共同投標廠商於投標時應檢附由各
    成員之負責人或其代理人共同具名，且經公證或認證之共同
    投標協議書，載明共同投標辦法第10條第1項各款事項，於
    得標後列入契約。而工程會91年11月27日工程企字第091005
    16820號令敘明機關辦理採購有投標文件內容由同一人或同
    一廠商繕寫或備具情形者，得依採購法第50條第1項第5款「
    不同投標廠商間之投標文件內容有重大異常關聯者」處理，
    符合文義解釋；嗣工程會108年9月16日令修正「依政府採購
    法第31條第2項第7款認定屬影響採購公正之違反法令行為」
    ，自即日生效，將採購法第50條第1項第5款認定為第31條第
    2項第7款之「有影響採購公正之違反法令行為」，符合採購
    法規範意旨，未逾越授權範圍，更未增加法律對人民所無之
    限制，亦與法律保留原則無違。㈡觀諸上訴人、開發物流公
    司、富邦發公司各團隊之共同投標協議書，其第1成員代理
    人均為黃蔚嵐，可見各投標廠商之投標文件為同一人繕寫、
    備具，彼此間因第1成員代理人相同，明顯有影響採購公正
    情事，核屬採購法第50條第1項第5款「投標廠商間之投標文
    件有重大異常關聯」情形，構成第31條第2項第7款「有影響
    採購公正之違反法令行為」。況證人即公證人林佳陵於原審
    準備程序時證稱：伊只負責認證程序，並無審閱文書內容，
    黃蔚嵐亦無詢問可否由同一人擔任此3案之第1成員代理人等
    語，顯然系爭採購案應備具之共同投標協議書，竟由黃蔚嵐
    同時充任上訴人、開發物流公司、富邦發公司之代理人，彼
    此為競爭廠商卻由同一人參與投標文件準備過程，已存在高
    度假性競爭、圍標可能，益徵本件確有「投標廠商間之投標
    文件有重大異常關聯」情形。㈢被上訴人108年10月4日公開
    招標更正公告系爭採購案投標廠商須繳納押標金422萬1,750
    元，上訴人本應衡估己身履約誠信及能力，理當預做準備，
    實無僅因一時資金調度，謂可由黃蔚嵐同時充任數投標廠商
    之代理人，其所謂不知黃蔚嵐為其他投標廠商代理人，認無
    違反採購法之意，要屬無據。況參酌押標金擔保本旨，招標
    機關自應追繳或沒入押標金，以維採購程序之效能與公正，
    與投標廠商是否即為得標廠商無涉，上訴人主張其投標金額
    與最終得標廠商相差無幾，無刻意製造不公平競爭，未發生
    實害，而無違反採購法情事，尚難採信。㈣原處分不予發還
    押標金，屬管制性不利處分之羈束處分性質，被上訴人並無
    自為裁量是否不予發還，抑或發還部分金額之權限等語甚詳
    。核諸上訴理由，無非重述其在原審提出而為原審所不採之
    主張，並就原審已論斷或指駁不採者，復執陳詞為爭議，泛
    言原判決違背法令或理由不備，而非具體表明合於不適用法
    規、適用法規不當、或行政訴訟法第243條第2項所列各款之
    情形，難認對原判決之如何違背法令已有具體之指摘。依首
    揭規定及說明，應認其上訴為不合法。
五、據上論結，本件上訴為不合法。依行政訴訟法第249條第1項
    前段、第104條、民事訴訟法第95條、第78條，裁定如主文
    。
中　　華　　民　　國　　111 　年　　5 　　月　　30　　日
                    最高行政法院第三庭
                        審判長法官  胡　方　新　
                              法官　林  妙  黛
                              法官　蕭　惠　芳
                              法官　林　惠　瑜
                              法官　曹　瑞　卿

以  上  正  本  證  明  與  原  本  無  異
中　　華　　民　　國　　111 　年　　5 　　月　　30　　日
　　　　　　　　　　　　　　　書記官　莊　子　誼